臺灣板橋地方法院民事判決　九十年度重訴字第二八號
　　原　　　告　乙○○
　　被　　　告　甲○○
右當事人間請求返還借款事件，本院判決如左：
    主    文
被告應給付原告新台幣壹仟零捌拾貳萬元，及自民國八十九年十一月十日起至清償日
止，按年息百分之五計算之利息。
訴訟費用由被告負擔。
本判決於原告以新台幣參佰陸拾壹萬元為被告供擔保後，得假執行；但被告如於假執
行程序實施前以新台幣壹仟零捌拾貳萬元為原告預供擔保，得免為假執行。
    事    實
甲、原告方面：
壹、聲明：求為判決：
  一、被告應給付原告新台幣（下同）一千零八十二萬元及自支付命令送達被告之翌
      日（即民國八十九年十一月十日）起至清償日止，按年息百分之五計算　利息
      。
  二、原告願供擔保請准宣告假執行。
貳、陳述：
  一、緣被告自八十四年起陸續向原告借款一千零八十二萬元，有匯款單、支票及被
      告自承借款之錄音帶為憑，經原告屢為催討，被告均置之不理，迄未返還，爰
      依法起訴請求被告返還借貸之上開金額金錢。
  二、被告在錄音帶裡面有承認跟原告拿取一千零八十二萬元，並且表示願意返還原
      告。原告否認上開金錢係贈與給被告。被告以前係以支票向原告調現換錢，如
      果係贈與的話，被告根本無須開立支票給原告。
  三、原告與被告間並非男女朋友，原告有配偶，被告亦另有女友。原告否認向被告
      之父親表示上開金錢係贈與給被告。
  四、錄音帶內容是連續性的，並沒有節錄，用以證明被告是以買土地為由向原告借
      錢，金額才會如此高。且因被告無法還款，原告要求被告將所購土地過戶給原
      告，該部分被告未否認。
參、證據：提出匯款單影本五紙、支票影本一紙、錄音帶及譯文影本各一份、律師函
    影本一件為證。
乙、被告方面
壹、聲明：求為判決，駁回原告之訴及假執行之聲請，如受不利之判決，願供擔保免
    為假執行。
貳、陳述：
  一、原告主張被告自八十四年間起即陸續向原告借款，總計一千零八十二萬元，惟
      原告所提匯款單僅三百七十一萬元、存款憑條五十九萬元、支票二十萬元，其
      餘六百三十二萬元，則無證據足資證明，原告應就其六百三十二萬元借款債權
      負舉證責任。
  二、原告匯款給被告三百七十一萬元部分及存款憑條五十九萬元部分，實係出於贈
      與之意，並非金錢借貸關係。因原告與被告因生意往來而熟識，八十四年間開
      始密切交往而發展成為男女朋友，於雙方過從甚密期間，原告視被告為夫，不
      僅稱被告之父母為爸媽，更令原告之三名子女稱呼被告為爸爸。由於原告經濟
      狀況良好，基於情誼，每於察覺被告交際較為緊拙時，主動表示支助（即贈與
      ）之意，自願將金錢匯入被告之帳戶，言明無償供被告支用，被告感原告之心
      意，亦欣然接受。詎八十八年底，被告因故與原告疏遠後，原告多次盼被告回
      轉心意重聚無望，心有不甘，原告態度丕變，旋即否認當初贈與之意思表示，
      屢屢指稱被告向原告借錢數千萬元。惟由原告多次匯款給被告，從不要求被告
      書立借據，且無利息、清償日期之約定，亦未曾向被告催討，依經驗法則，一
      般借貸關係，尚無前債未清，仍陸續借與金錢之理，是原告當初匯款給告係基
      於贈與之意思。
  三、原告提出票面金額二十萬元、發票日八十六年五月四日支票一紙（以下簡稱系
      爭支票），證明其借款債權，惟被告並未向原告借錢，原告所言並不實在，縱
      退步言，原告仍執此主張，然金錢借貸契約屬於要物契約，應由貸與人就支付
      金錢之事實負舉證之責，最高法院六十九年台上字第三五四六號判例意旨參照
      。本件被告固然曾簽發交付原告系爭支票，惟原告並未就前開票據提示兌現，
      是兩造間此部分消費借貸契約並未生效，設若原告主張被告應返還借款二十萬
      元，應舉證證明之。
  四、原告另提出錄音帶及譯文，憑以主張於錄音談話中，被告已然自承積欠原告一
      千零八十二萬元云云。然本件私行竊錄之錄音內容，參諸最高法院八十八年度
      台上字第二二七六號判決，仍應綜觀內容是否有原告介入誘導而有誤引虛偽陳
      述之危險性，並基於證據保全之必要性及手段方法之社會相當性之考量，認定
      其是否具有證據能力；至於該錄音內容之證明力，亦須提示於被告，給予被告
　　　辯論之機會，始與民事訴訟法程序直接、言詞審理之原則無違，而得採為判決
　　　之基礎，況且該份錄音帶、譯文容有遭變造、截錄之虞，尚難認為真正，從而
　　　該份錄音內容尚不得遽採為被告自認積欠一千零八十二萬元之裁判基礎。況觀
　　　之前開譯文內容，原告係不斷以誘導方式詢問被告，從字面文義言，被告並無
　　　承認渠確實積欠原告一千零八十二萬元。另解釋當事人真意言，被告實係不耐
　　　原告屢屢顛三倒四，毫無實據，指述被告積欠原告巨大債務，始以諷刺口吻回
　　　答原告上開話語，是被告亦無自認之意，從而該份錄音帶尚不足以證明被告確
　　　實積欠原告一千零八十二萬元乙事。
  五、原告對被告所有之不動產假扣押後，被告曾詢問原告渠原無條件支助（贈與）
      之金錢為何變成借款，且金額何以那麼多。原告表示只要被告回轉原告身邊，
      雙方可至銀行另開新帳戶，將前所給與被告之款項存入該帳戶，供雙方今後共
      同使用。被告因原告所索取金額過大無實據，且不願再牽扯男女關係，遂決定
      訴諸民事訴訟解決，綜上，原告前所提供被告之金錢係出於主動贈與之意。
  六、原告對被告所有之不動產假扣押之後，原告曾以電話，且亦至被告家中，告知
      被告之父親及其友人，略以：原告與被告交往後，一直把被告當作丈夫看待，
      故曾無條件提供金錢供被告使用，因告要離開原告，故要跟被告要回前所贈與
      金錢，但原告是藉索取金錢，冀望被告回心轉意，只要被告肯回到原告身邊，
      不會向被告索回金錢等語，解釋假扣押之原因等情，足徵原告當初確實係以贈
      與之意思，提供金錢予被告，僅因嗣後兩造分手，原告心有不甘，始杜撰金錢
      借貸之藉口。
  七、對於錄音帶中之男性聲音確係被告本人及被告於錄音帶內所說之內容並不爭執
      ，惟否認有一千零八十二萬元之債務。
參、證據：
    聲請訊問證人原告之子女及被告之父親。
    理    由
一、本件原告起訴主張：被告自八十四年起陸續向原告借款，總計借款金額為一千零
    八十二萬元，借款金額均已交付被告，嗣向被告屢次催討返還借款，被告均置之
    不理，迄未清償，為此依據金錢消費借貸之法律關係，請求被告返還上開金額之
    借款等語。被告則以：原告所提匯款單僅三百七十一萬元、存款單五十九萬元、
    支票二十萬元，其餘六百三十二萬元，則無證據足資證明；且上開原告交付予被
    告之四百三十萬元，係原告贈與給被告，並非金錢借貸關係云云，資為抗辯。
二、原告主張借款予被告共計一千零八十二萬元之事實，業據原告提出匯款單影本五
    紙、支票影本一紙、錄音帶及譯文一份、律師函影本一件為證。被告雖執前開情
    詞以為抗辯，惟查：
（一）依據原告所提出、為被告所不爭執確實為被告本人聲音及內容真正之電話錄音
      帶及譯文內容所示，原告與被告於電話中之對話內容，原告向被告要求返還本
      件借款金額之事，被告亦答稱：「會的、會的」，且兩造於該電話對談中，原
      告提及本件借款之原因係被告於八十四、八十五年間向原告借款以向被告之叔
      叔購地乙事，被告亦答稱：「對啊！」，而原告接續要求被告將其所購買之土
      地提供予原告設定抵押權或辦理移轉過戶予原告，被告亦對原告表示：「可以
      啊！可以啊！好啦、好啦、好啦，我會處理。」，原告繼續問被告何時可以辦
      理將前開所購買土地過戶給原告乙節，被告答稱：「我這邊先問清楚好不好？
      看他（指被告之叔叔）處理了怎樣。．．．（原告）：我是說，你那時候是跟
      他買二塊或三塊（指土地）嘛！還有你跟我『借』那麼多錢，那是我辛苦賺來
      的，而且我現在也沒有錢，我還在貸款。（被告）：我知道啦！該還給你的就
      會還給你。（原告）：你知道？金額那麼大，一千來萬呢！。（被告）：只有
      這樣而已嗎？。（原告）：我算起來是一千零八十二萬啦！。（被告）：才這
      樣而已？（原告）：我想這件事情，儘快處理啦！因為我那房子貸款三百萬元
      ，還有新光人壽貸款三百七十二萬，還有國泰人壽貸款四十萬，這都要付利息
      ，所以我說麻煩你哦！我想你現在現金上可能沒有啦！（被告）：我要先問那
      邊詳細情形，我才能回答你呀！不然我怎麼回答你。（原告）：那時候你不是
      說已經過戶給你了，你只要過戶給我就好了。（被告）：對呀，我要問詳細看
      他是弄的怎樣，過戶、過戶、過戶也是用講的，到底有沒有也不知道。（原告
      ）：那麼久了，已經兩、三年的事情。（被告）：好啦！好啦！我會處理就對
      了。（原告）：那什麼時候啦？（被告掛電話）」等語，此有錄音帶及譯文在
      卷可稽。依據上開兩造間於電話中之對話，被告對於原告所稱總金額為一千零
      八十二萬元之金額並未否認，亦未爭執，甚至向原告表示「只有這樣而已嗎？
      」，綜觀全部錄音帶內容，亦無何原告介入誘導而有誤引被告虛偽陳述之處。
      參佐原告所提出之直接由原告帳戶匯款至被告帳戶內之銀行匯款單四張、存款
      憑條一張、被告簽發交付原告之系爭支票，暨前開錄音帶及譯文內容，堪認原
      告主張業已交付一千零八十二萬元金額予被告之事實，應屬可採。被告所辯原
      告僅有交付四百三十萬元金額云云，委無足取。
（二）至於被告雖另抗辯稱前開金錢係原告基於贈與之意而交付被告云云，然依據兩
      造前開電話中對話內容，原告向被告表示催討之意時，被告並無否認原告之債
      權，甚至表示願意處理對原告之欠款及願意將向原告借得款項所購買之土地設
      定抵押權或移轉登記予原告，倘如係被告所稱前開金錢係原告贈與被告之意，
      既然係贈與，即屬無償，則被告何需一再向原告表示願意還款之意思？其所辯
      顯與常理相違。更何況，原告亦於前開與被告之電話對話中，已對被告表明係
      借款，被告亦無作任何否認。故被告抗辯稱係贈與云云，亦無足採。
二、從而，本件原告依據金錢消費借貸之法律關係，請求被告返還借款一千零八十二
    萬元，及自支付命令送達之翌日（即八十九年十一月十日）起至清償日止，按年
    息百分之五計算之法定遲延利息，為有理由，應予准許。
三、兩造陳明願供擔保請為宣告假執行或免為假執行，經核均與規定相符，爰分別酌
    定相當之擔保金額予以宣告。
四、因本案事證已臻明確，兩造其餘主張陳述及所提之證據，均毋庸再予審酌，附此
    敘明。
五、結論：原告之訴為有理由，依民事訴訟法第七十八條、第三百九十條第二項、第
    三百九十二條，判決如主文。
中　　　華　　　民　　　國　　九十一　　年　　　一　　　月　　二十四　　日
                                臺灣板橋地方法院民事第四庭
~B法　　　官　陳翠琪
右為正本係照原本作成
如對本判決上訴，須於判決送達後廿日內向本院提出上訴狀
中　　　華　　　民　　　國　　九十一　　年　　　一　　　月　　二十九　　日
~B法院書記官　陳蒼仁
